【裁判字號】    95,易,2056
【裁判日期】    951229
【裁判案由】    竊盜
【裁判全文】
臺灣高雄地方法院刑事判決              95年度易字第2056號
公  訴  人  臺灣高雄地方法院檢察署檢察官
被      告  乙○○
上列被告因竊盜案件，經檢察官提起公訴（95年度偵字第 27569
號），被告於本院準備程序中為有罪之陳述，經合議庭裁定由受
命  法官依簡式審判程序獨任審理，本院判決如下：
    主  文
乙○○犯竊盜罪，累犯，處有期徒刑捌月。
    事  實
一、乙○○前因偽造文書案件，經本院以89年度訴字第2667號判
    處有期徒刑4 月確定，於民國90年11月23日易科罰金執行完
    畢。詎猶不知悔改，其因5 年前曾受雇於「亦慶營造公司」
    ，從事該公司所承攬之高雄市楠梓區○○○○○街重劃區擋
    土牆鋼板樁植入工程，而知悉該處路面下方埋設有鋼板樁及
    其正確位置，竟意圖為自己不法之所有，基於竊盜之犯意，
    於95年10月17日上午9 時許，以每日新臺幣（下同） 6,000
    元代價僱用不知情之史晉南，而由史晉南提供並操作小型挖
    土機，將位於高雄市楠梓區○○○○○街重劃道路旁排水溝
    之混凝土予以破壞（毀損部分未經告訴），使該處原植入地
    下之鋼板樁裸露出來，而由乙○○操作其所有之怪手打樁機
    將裸露出來之鋼板樁一一拔出，並置放於路旁之空地，迄當
    日下午6 時許止，乙○○以此方式共竊得鋼板樁53支（價值
    185,500 元），並以怪手打樁機將上開所竊得鋼板樁夾起並
    堆放至其所有之車牌號碼AN-668號拖板車上，惟因當時光線
    昏暗，且路況不佳，遂遺留1 支鋼板樁在現場，欲俟隔日再
    行前往竊取鋼板樁時一併運走，剩餘52支鋼板樁則由乙○○
    運回其所開設、位於高雄縣燕巢鄉深水村湖內巷220-25號之
    倉庫內藏放。嗣於翌日95年10月18日中午12時許，乙○○再
    度僱用不知情之史晉南一同前往上述地點欲竊取鋼板樁時，
    遭在場埋伏之員警當場查獲，並扣得被告所有之怪手打樁機
    1 台，另由乙○○主動交出藏放於上開倉庫內之鋼板樁52支
    ，始知上情。
二、案經高雄市政府警察局楠梓分局報告臺灣高雄地方法院檢察
    署檢察官偵查起訴。
    理  由
一、本件被告乙○○所犯為死刑、無刑徒刑或最輕本刑為3 年以
    上有期徒刑以外之罪，其於準備程序中就被訴犯罪事實，為
    有罪之陳述，經法官告知簡式審判程序之旨，並聽取當事人
    之意見後，依刑事訴訟法第273 條之1 第1 項規定，裁定由
    受命法官獨任進行簡式審判程序，合先指明。
二、上開犯罪事實，業據被告乙○○於警詢、偵查及本院審理時
    均坦承不諱，核與證人即高雄市政府工務局養護工程處職員
    姚韶哲及證人史晉南於警詢中證述之情節相符，並有扣押筆
    錄、扣押物品目錄表、贓物認領保管單各1 紙及查獲現場照
    片22張附卷可稽。本案事證業臻明確，被告犯行洵堪認定，
    應依法論科。
三、核被告所為，係犯刑法第320 條第1 項之竊盜罪。被告於95
    年10月18日中午12時許再次前往案發地點欲竊取鋼板樁時，
    旋遭在場埋伏之員警當場查獲，則被告該次竊盜行為應屬尚
    未著手即遭查獲，而不構成竊盜未遂罪，本院自無庸就該部
    分之事實加以審理，合先敘明。另被告前因偽造文書案件，
    經本院以89年度訴字第2667號判處有期徒刑4 月確定，於民
    國90年11月23日易科罰金執行完畢，有臺灣高等法院被告前
    案紀錄表1 紙在卷可查，其於上開有期徒刑執行完畢後， 5
    年內故意再犯本件有期徒刑以上之罪，為累犯，應依刑法第
    47條第1 項規定，加重其刑。公訴意旨就被告犯行構成累犯
    部分，漏未論及，顯有誤解，應予指明。爰審酌被告正值壯
    年，不思以正當手段獲取財物，竟為圖一己私欲，利用自身
    工程專業知識及技能，於白天即明目張膽雇工擅自破壞高雄
    市楠梓區○○○○○街重劃道路旁排水溝之混凝土，而依卷
    附之竊案現場照片22張所示，被告之犯行不僅造成附近道路
    損壞，且所竊取之鋼板樁原係做為防止土石流失之用，被告
    擅予破壞、竊取，恐將造成公眾利益之損害，又被告所竊取
    之鋼板樁達53支，價值185,500 元，數量非小，價值不斐，
    而遭被告破壞之排水溝達180 台尺（其中140 台尺部分之鋼
    板樁已被竊取，另40台尺部分則尚未被竊取），距離頗長，
    造成高雄市政府及公眾利益之損害甚鉅，而被告竊取鋼板樁
    後僅將挖出之廢土任意回填，尤見其對於公益之漠視，惡性
    非小，行為可議，而應嚴懲，以收刑罰教化之效，而參酌被
    告犯後尚能坦認犯行，態度難謂不佳，又被告已自行將遭破
    壞之路面修補完成，並將所竊取之鋼板樁回復原狀，有被告
    所提出之統一發票、請款單各1 紙及修復照片5 張在卷可稽
    ，其對於公益之損害已獲具體補救，並參酌檢察官具體求刑
    有期徒刑8 月，及衡量被告犯罪之動機、目的、手段、犯罪
    所生之危害等一切情狀，酌情量處如主文所示之刑，以資懲
    儆。至檢察官認被告若已自行將遭破壞之路面修補完成，並
    將所竊取之鋼板樁回復原狀，則具體求刑有期徒刑6 月，以
    勵自新等情，經本院考量被告惡性之重大，手段之惡劣，且
    所造成之損害不小等情狀，被告雖已自行將遭破壞之路面修
    補完成，並將所竊取之鋼板樁回復原狀，認仍不宜僅量處有
    期徒刑6 月，而以量處如主文所示之刑為適當，附此敘明。
四、末按沒收在立法上屬於從刑之一種，刑法除違禁物應強制沒
    收，採義務沒收主義外，固均採職權沒收主義，即沒收與否
    ，審理之法院本有裁量之權。沒收之目的，除考量能否達到
    預防犯罪之作用外，亦應審酌得否維護公共利益或公共安全
    （最高法院92年度台上字第348 號判決參照）。經查，扣案
    之怪手打樁機1 台並非違禁物，而為被告所有供本次犯罪所
    用之物，已據被告供承在卷，經本院審酌被告竊盜犯行所造
    成之公益及財物損失雖鉅，然被告事後自行將遭破壞之路面
    修補完成，並將所竊取之鋼板樁回復原狀，業已將公益之損
    害降到最低，對於公共安全亦不致造成影響；而被告經此偵
    審程序及後續刑罰執行過程，應已知所警惕，亦已達預防犯
    罪之作用，而無再予沒收扣案怪手打樁機1 台之必要；另參
    以被告所竊取之鋼板樁價值185,500 元，被告修復其所破壞
    之道路及排水溝則花費155,337 元，總計34 0,837元，此為
    被告犯行所造成之損害，而該怪手打樁機價值不斐，顯逾上
    開被告犯行所造成損害金額甚多，基於「比例原則」之相當
    性考量，認不予沒收該怪手打樁機為宜，檢察官於審判程序
    中聲請沒收該怪手打樁機，尚有未洽，應予指明。
據上論斷，應依刑事訴訟法第273 條之1 第1 項、第284 條之 1
、第299 條第1 項前段，刑法第320 條第1 項、第47條第1 項，
刑法施行法第1條之1第1項、第2項前段，判決如主文。
本案經檢察官甲○○到庭執行職務。
中    華    民    國    95    年    12    月    29    日
                  鳳山刑事第一庭      法  官  陳盈吉
以上正本證明與原本無異。
如不服本判決，應於收受送達後10日內向本院提出上訴書狀。
中    華    民    國    95    年    12    月    29    日
                                      書記官  吳俊達
附錄本判決論罪之法條：
刑法第320條第1項
意圖為自己或第3人不法之所有，而竊取他人之動產者，為竊盜
罪，處5年以下有期徒刑、拘役或500元以下罰金。


司法院資訊處製作；財團法人民間司法改革基金會備份。
